臺灣橋頭地方法院刑事判決　
111年度審易字第441號
公  訴  人  臺灣橋頭地方檢察署檢察官  
被      告  李明田


上列被告因竊盜案件，經檢察官提起公訴（111年度偵字第2664
號），被告於準備程序中就被訴事實為有罪之陳述，經本院告知
簡式審判程序之旨，並聽取被告與公訴人之意見後，本院裁定進
行簡式審判程序，判決如下：
    主  文
李明田犯侵入住宅竊盜罪，累犯，處有期徒刑柒月。
未扣案之犯罪所得即面額新臺幣伍佰元之家樂福禮券肆張均沒收
之，於全部或一部不能沒收時或不宜執行沒收時，均追徵其價額
。
    事  實
一、李明田因知悉其真實年籍均不詳綽號「建興」之友人先前位
    於高雄市○○區○○路000巷00號大樓之租屋處，竟意圖為自己
    不法之所有，基於竊盜之犯意，於民國110年10月28日下午2
    時許，駕駛車牌號碼0000-00號自用小客車(車主：李郭嫊綿
    )至上開大樓附近路口某處停放後，再徒步自上開大樓停車
    場通道進入該大樓地下室，並持其友人「建興」先前租屋處
    之鑰匙1把(含磁扣，均未扣案)自該地下室樓層搭乘電梯至
    該大樓9樓後，再走樓梯至該大樓10樓，並持上開鑰匙開啟
    現為吳健銘所承租位於上開大樓之「B1017」號房間，並於
    進入該房間後，徒手竊取吳健銘所有置於該房間內之如附表
    所示之物品得手後，即搭乘電梯至該大樓地下室，再步行返
    回前開自用小客車停放處後，隨即駕駛上開自用小客車離去
    。嗣經吳健銘返回上開租屋處發現遭人侵入及財物遭竊乃報
    警處理後，經警調閱上開大樓電梯及附近監視器錄影畫面，
    通知李明田到案說明時，李明田即於同年11月9日下午7時許
    ，交付其所竊得如附表編號1、2、4至8所示之物及附表編號
    3所示之其中面額新臺幣(下同)500元之家樂福禮券5張等物
    予警方查扣(除如附表編號3所示之其中家樂福禮券共2,000
    元已為被告花用殆盡外，其餘物品均經警發還吳健銘領回）
    ，始循線查悉上情。
二、案經吳健銘訴由高雄市政府警察局楠梓分局報告臺灣橋頭地
    方檢察署檢察官偵查起訴。
    理  由
一、本案被告李明田所犯均係死刑、無期徒刑、最輕本刑為3年
    以上有期徒刑以外之罪，亦非高等法院管轄之第一審案件，
    而被告於準備程序中就被訴事實均為有罪之陳述，經本院告
    知簡式審判程序之意旨，並聽取被告及檢察官之意見後，爰
    依刑事訴訟法第273條之1第1項、第284條之1之規定，本院
    裁定進行簡式審判程序，合先敘明。
二、認定犯罪事實所憑之證據及理由
  ㈠前揭犯罪事實，業據被告李明田於警詢、偵查及本院審理中
    均坦承不諱(見警卷第6至9、14、15頁；審易卷第59、63、6
    5頁) ，核與證人即告訴人吳健銘所證述發現其上開租屋處
    遭竊之情節大致相符(見警卷第17至19、21至23頁)，並有高
    雄市政府警察局楠梓分局扣押筆錄暨扣押物品目錄表、告訴
    人出具之贓物認領保管單各1份、扣案物品照片1張、案發現
    場蒐證照片4張、上開大樓電梯及附近監視器錄影畫面擷圖
    照片14張、告訴人之高雄市政府警察局楠梓分局楠梓派出所
    受(處)理案件證明單、車牌號碼0000-00號自用小客車之車
    輛詳細資料報表各1份在卷可稽(見警卷第25至29頁、第33至
    57頁〈均正面〉)；復有被告所竊得之如附表所示之物(除附表
    編號3所示其中價值2,000元之家樂福禮券，業經被告花用殆
    盡外)扣案可資佐證；基此，足認被告上揭任意性之自白核
    與前揭事證相符，可堪採為認定被告本案犯罪事實之依據。
  ㈡次按刑法第321條第1項第1款之侵入住宅竊盜罪，所謂「住宅
    」，乃指人類日常居住之場所（最高法院著有76年臺上字第
    2972號判決意旨可資參照），大樓及公寓均屬之，又「侵入
    」係指未得允許，擅自入內而言。經查，被告自上開大樓停
    車場通道進入該大樓地下室後，復搭乘電梯至該大樓9樓，
    再走樓梯至該大樓10樓後，進入告訴人所承租位於該大樓之
    租屋處內，其既未經告訴人之同意，即擅自持鑰匙打開該租
    屋處之房門而侵入其內，並徒手竊取如附表所示之物品之行
    為，自該當刑法第321條第1項第1款所規定侵入住宅之加重
    要件無訛。
  ㈢至公訴意旨雖認被告本案竊取如附表編號3所示之家樂福禮券
    共計6,000元一節；然參之被告於警詢及本院審理中一再堅
    稱：伊消費大約2,000元家樂福禮券，剩餘2,500元等語(見
    警卷第8、15頁；審易卷第59頁)；又告訴人於警詢中亦陳稱
    ：伊不太記得原本放禮券的紅包內剩餘的家樂福禮券確切面
    額為多少等語（見警卷第22頁）；復依本案現存證據資料，
    尚查無其他積極證據可資認定被告此部分竊取家樂福禮券價
    值共計6,000元之事實；故依罪證有疑利於被告原則，本院
    僅得依被告上開自白供述為認定之依據，而認為被告本案所
    竊取如附表編號3所示之家樂福禮券價值應為4,500元(計算
    式：2,000元+2,500元=4,500元)，併此述明。
  ㈣綜上所述，本案事證已臻明確，被告上開侵入住宅竊盜犯行
    ，應堪予認定。
三、論罪科刑：
  ㈠核被告所為，係犯刑法第321條第1項第1款之侵入住宅竊盜罪
    。
　㈡次按被告構成累犯之事實及應加重其刑之事項，均應由檢察
    官主張並具體指出證明之方法後，經法院踐行調查、辯論程
    序，方得作為論以累犯及是否加重其刑之裁判基礎；亦即被
    告之「累犯事實」，係對被告不利之事項，且基於刑法特別
    預防之刑事政策，此係被告個人加重刑罰之前提事實，單純
    為被告特別惡性之評價，與實體公平正義之維護並無直接與
    密切關聯，尚非法院應依職權調查之範圍，自應由檢察官負
    主張及指出證明方法之實質舉證責任。檢察官所提出之相關
    證據資料，應經嚴格證明程序，即須有證據能力並經合法調
    查，方能採為裁判基礎。至所謂檢察官應就被告構成累犯事
    實「具體指出證明方法」，係指檢察官應於法院調查證據時
    ，提出足以證明被告構成累犯事實之前案徒刑執行完畢資料
    ，例如前案確定判決、執行指揮書、執行函文、執行完畢（
    含入監執行或易科罰金或易服社會勞動執行完畢、數罪係接
    續執行或合併執行、有無被撤銷假釋情形）文件等相關執行
    資料，始足當之；若單純空泛提出被告前案紀錄表，尚難認
    已具體指出證明方法而謂盡其實質舉證責任。又依釋字第77
    5號解釋意旨，可知累犯應否加重其刑之觀念，已有由原來
    的「必」加重，轉變為較靈活之「可裁量」事項的趨勢。並
    且責由檢察官對於被告應依累犯規定加重其刑之事項，先主
    張並「具體」指出證明方法後，法院始需進行調查與辯論程
    序，而作為是否加重其刑之裁判基礎，俾落實檢察官之說明
    責任（即爭點形成責任），而符合改良式當事人進行主義之
    精神，所謂檢察官應就被告累犯加重其刑之事項「具體指出
    證明方法」，係指檢察官應於科刑證據資料調查階段就被告
    之特別惡性及對刑罰反應力薄弱等各節，例如具體指出被告
    所犯前後數罪間，關於前案之性質（故意或過失）、前案徒
    刑之執行完畢情形（有無入監執行完畢、在監行狀及入監執
    行成效為何、是否易科罰金或易服社會勞動〔即易刑執行〕、
    易刑執行成效為何）、再犯之原因、兩罪間之差異（是否同
    一罪質、重罪或輕罪）、主觀犯意所顯現之惡性及其反社會
    性等各項情狀，俾法院綜合判斷個別被告有無因加重本刑致
    生所受刑罰超過其所應負擔罪責之情形，裁量是否加重其刑
    ，以符合正當法律程序及罪刑相當原則之要求。又此之量刑
    事項，並非犯罪構成事實或刑之應否為類型性之加重事實，
    以較為強化之自由證明為已足（最高法院110年度台上大字
    第5660號刑事裁定意旨參照）。經查，被告前於106年間因
    竊盜案件，經本院以106年度簡字第4256號判處有期徒刑5月
    確定，並於107年5月1日因易科罰金執行完畢等情，已據被
    告於本院審理中供認在卷(見審易卷第64頁)，復有被告之臺
    灣高等法院被告前案紀錄表1份在卷可查；則被告於受前揭
    有期徒刑執行完畢後，5 年以內故意再犯本案有期徒刑以上
    刑之罪，符合刑法第47條第1項所規定之累犯要件，應論以
    累犯。本院考量就上開構成累犯之事實，已據被告於本院審
    理中供承在卷，有如前述，且公訴人於本院審理中就被告上
    開構成累犯之事實及應加重其刑之事項已有所主張(見審易
    卷第65頁)；復參酌被告上開所為構成累犯之犯行，與其本
    案所犯竊盜案件，均屬侵害他人財產法益之犯罪，其罪質及
    被害法益相似；而被告明知於此，竟仍於前案所論處罪刑執
    行完畢後，仍再次違犯相類侵害他人財產法益之犯罪，堪認
    其主觀上不無有特別惡性之存在，益見刑罰之反應力未見明
    顯成效，足徵其對刑罰反應力顯屬薄弱之情狀；從而，本院
    依司法院大法官釋字第775號解釋及最高法院刑事大法庭110
    年度台上大字第5660號裁定意旨，就被告本案犯罪情節予以
    審酌後，認被告本案所犯之罪，若適用刑法第47條第1項累
    犯加重其刑之規定，與憲法罪刑相當原則、比例原則無違，
    且尚無司法院釋字第775號解釋意旨所指罪刑不相當之情形
    ；是以，應依刑法第47條第1項之規定，加重其刑。
  ㈢爰審酌被告正值壯年，並非毫無謀生能力之人，竟不思以正
    當方式獲取生活所需，僅貪圖個人不法利益，猶率爾侵入告
    訴人之承租處，徒手竊取本案告訴人所有財物得手，致告訴
    人因而受有財產損失，可見其法紀觀念薄弱，並漠視他人財
    產權益，其所為實屬可議；惟念及被告於犯罪後始終坦承犯
    行，態度尚可；復考量被告迄今尚未賠償告訴人所受損失或
    達成和解，然其所竊取除如附表編號3所示其中價值2,000元
    之家樂福禮券外，其餘物品均業經警予以查扣後發還告訴人
    領回，足見其所犯致告訴人所受損害之程度已稍獲得減輕；
    兼衡以被告本案竊盜犯罪之動機、手段、情節，及其所竊財
    物之價值，暨本案告訴人所受損害之程度；並酌以被告除本
    案外，前已有多次竊盜犯罪遭判處罪刑之前科紀錄(累犯部
    分不予重複評價，參見前揭被告前案紀錄表)；暨衡及被告
    之教育程度為高中畢業，家庭經濟狀況為勉持，及其自陳目
    前從事鐵工工作、家中尚有母親等家庭生活狀況（見被告警
    詢筆錄受詢問人欄所載〈警卷第5頁〉；審易卷第65頁）等一
    切具體情狀，量處如主文所示之刑。
四、沒收部分：
  ㈠按犯罪所得，屬於犯罪行為人者，沒收之，於全部或一部不
    能沒收或不宜執行沒收時，追徵其價額，又犯罪所得已實際
    合法發還被害人者，不予宣告沒收或追徵，刑法第38條之1
    第1項前段、第3項、第5項分別定有明文。經查：
　⒈被告於前揭時間、地點，竊取如附表所示之財物一節，業經
    被告於警詢及本院審理中供認在卷，已如前述；是以，如附
    表所示之財物，可認均屬被告本案竊盜犯行之犯罪所得；然
    被告已將其所竊得其中價值2,000元之家樂福禮券花用殆盡
    外，剩餘價值2,500元之家樂福禮券(面額500元，共5張)及
    如附表編號1、2、4至8所示之財物，均警發還告訴人領回等
    節，此有前揭告訴人出具之贓物認領保管單存卷可按；由此
    可見被告此部分竊得之物品已實際發還被害人，故依刑法第
    38條之1第5項之規定，就被告此部分所竊得之物品，本院自
    無庸為沒收或追徵之宣告，附予述明。
　2.至被告所竊得價值2,000元之家樂福禮券(面額500元，共4張
    )，被告業已花用殆盡等情，此據被告於警詢及本院審理中
    供承明確(見警卷第8、15頁；審易卷第59頁）；是以，上開
    價值2,000元之家樂福禮券既未扣案，亦未實際發還告訴人
    ，又為避免被告因犯罪而享有犯罪所得，且如予以宣告沒收
    或追徵，亦無刑法第38條之2第2項所定「過苛之虞」、「欠
    缺刑法上之重要性」、「犯罪所得價值低微」或「為維持受
    宣告人生活條件之必要」情形，爰依刑法第38條之1第1項前
    段、第3項之規定，就被告所竊得價值500元之家樂福禮券共
    4張，均宣告沒收之，並於全部或一部不能沒收時或不宜執
    行沒收時，均追徵其價額。
  ㈡次按供犯罪所用、犯罪預備之物或犯罪所生之物，屬於犯罪
    行為人者，得沒收之；又宣告前二條之沒收或追徵，有過苛
    之虞、欠缺刑法上之重要性、犯罪所得價值低微，或為維持
    受宣告人生活條件之必要者，得不宣告或酌減之，刑法第38
    條第2項前段、第38條之2第2項分別定有明文。經查，被告
    為本案竊盜犯行所用之鑰匙1把（含磁扣），固係供被告為
    本案竊盜犯罪所用之物，然其於犯案當日即丟棄在停車處水
    溝等情，此據被告於警詢中供陳在卷（警卷第8頁）；又該
    等物品既未據扣案，且依本案現存證據資料，並查無證據足
    資證明上開鑰匙及磁扣現均仍存在，且該等犯罪工具復非屬
    違禁物或應義務沒收之物；再衡以鑰匙、磁扣於生活中亦屬
    能輕易取得之物品，衡情告訴人經此事後必會重新更換門鎖
    ，縱予以宣告沒收，顯然欠缺刑法上之重要性，爰依刑法第
    38條之2第2項之規定，本院認不予為沒收或追徵之諭知，一
    併述明。
據上論斷，應依刑事訴訟法第273條之1第1項、第284條之1、第2
99條第1項前段，刑法第321條第1項第1款、第47條第1項、第38
條之1第1項前段、第3項、第5項、第38條之2第2項，刑法施行法
第1條之1第1項，判決如主文。
本案經檢察官陳秉志提起公訴，檢察官楊翊妘到庭執行職務。
中　　華　　民　　國　　111 　年　　7 　　月　　14　　日
　                刑事第四庭      法  官  許瑜容
以上正本證明與原本無異。
如不服本判決應於收受送達後20日內向本院提出上訴書狀，並應
敘述具體理由；如未敘述上訴理由者，應於上訴期間屆滿後20日
內向本院補提理由書（均須按他造當事人之人數附繕本）「切勿
逕送上級法院」。
中　　華　　民　　國　　111 　年　　7 　　月　　18　　日
                                  書記官  林榮志
附錄本判決論罪科刑法條全文：
中華民國刑法第321條
犯前條第1 項、第2 項之罪而有下列情形之一者，處6 月以上5
年以下有期徒刑，得併科50萬元以下罰金：
一、侵入住宅或有人居住之建築物、船艦或隱匿其內而犯之。
二、毀越門窗、牆垣或其他安全設備而犯之。
三、攜帶兇器而犯之。
四、結夥三人以上而犯之。
五、乘火災、水災或其他災害之際而犯之。
六、在車站、港埠、航空站或其他供水、陸、空公眾運輸之舟、
    車、航空機內而犯之。　　
附表：
編號 遭竊物品名稱及數量      備    註  1 廠牌MSI微星筆記型電腦壹臺(含電源線) 業經警發還告訴人領回  2 XBOX遊戲手把壹把   3 家樂福禮券面額新臺幣(下同)伍佰元玖張(共肆仟伍佰元) 除價值共計2,000元之家樂福禮券經被告花用殆盡外，剩餘價值2,500元之家樂福禮券業經警發還告訴人領回  4 全聯禮券面額伍佰元及壹佰元各壹張(共陸佰元) 業經警發還告訴人領回  5 OUTDOOR隨身包包壹個   6 機車備用鑰匙壹把   7　 機車大鎖鑰匙壹把   8 臺北住家鑰匙壹把